【裁判字號】    99,訴,2161
【裁判日期】    990924
【裁判案由】    毒品危害防制條例等
【裁判全文】
臺灣臺中地方法院刑事判決              99年度訴字第2161號
公  訴  人  臺灣臺中地方法院檢察署檢察官
被      告  甲○○
選任辯護人  黃文皇律師
上列被告因違反毒品危害防制條例案件，經檢察官提起公訴(99
年度偵字第12264號、第12579號、第12660號)，本院判決如下:
    主    文
甲○○犯如附表一所示之販賣第二級毒品罪，各處如附表一所示
之刑(含主刑及從刑)；又犯如附表二所示之轉讓禁藥罪，各處如
附表二所示之刑。應執行有期徒刑柒年。未扣案之行動電話壹支
(含門號0000000000號SIM卡壹枚)，沒收，如全部或一部不能沒
收時，追徵其價額。未扣案如附表一編號1所示販賣毒品所得新
臺幣捌仟元，沒收，如全部或一部不能沒收時，以其財產抵償之
。
    犯罪事實
一、甲○○明知甲基安非他命係毒品危害防制條例第2條第2項第
    2款所列管之第二級毒品，不得持有、販賣，竟分別基於意
    圖營利販賣第二級毒品甲基安非他命之犯意，各以如附表一
    所示行動電話作為聯絡工具，(1)於附表一編號1所示時間、
    地點，販賣第二級毒品甲基安非他命予翁佩佩1次(該次販賣
    交易詳情見附表一編號1所載)。(2)於附表一編號2所示時間
    、地點，販賣第二級毒品甲基安非他命予陳宥辰1次(該次販
    賣交易詳情見附表一編號2所載)。(3)於附表一編號3所示時
    間、地點，販賣第二級毒品甲基安非他命予吳豐田1次(該次
    販賣交易詳情見附表一編號3所載)。
二、甲○○明知甲基安非他命係列管之第二級毒品，並經行政院
    衛生署明令公告列為禁藥管理，不得持有、轉讓，竟基於轉
    讓禁藥即第二級毒品甲基安非他命之犯意，(1)於附表二編
    號1所示時間、地點，以如附表二編號1所示之行為方式，轉
    讓第二級毒品甲基安非他命1次予邱雅涵施用(該次轉讓詳情
    見附表二編號1所載)。(2)於附表二編號2所示時間、地點，
    以如附表二編號2所示之行為方式，轉讓第二級毒品甲基安
    非他命1次予丙○○施用(該次轉讓詳情見附表二編號2所載)
    。嗣經警實施通訊監察後，始循線查悉上情。
三、案經海岸巡防署中部地區巡防局第四一岸巡大隊及臺中縣警
    察局豐原分局報告臺灣臺中地方法院檢察署檢察官偵查起訴
    。
    理  由
一、按司法警察機關對於偵辦販賣毒品等重大危害社會治安、且
    又屬難以偵查之案件，常使用誘捕方式辦案；此等辦案方式
    在不違反人身自由之不可受侵犯之憲法基本人權之保障下，
    非不得以為之，所蒐集而來之證據資料，亦非不得顯現於公
    判庭，採為法院論罪科刑之依據。惟此種誘捕方式之辦案可
    區分為兩種，一為創造犯意型誘捕，一為提供機會型誘捕。
    前者，又稱為陷害教唆，係指行為人原無犯罪意思，因受他
    人（如便衣警察）之引誘，始生犯意，進而著手實行犯罪構
    成要件行為而言，此種情形所取得之證據，因違反正當法定
    程序，且逾越偵查犯罪之必要程度，其因此所取得之證據資
    料，應無證據能力。後者，又稱為機會教唆，係指行為人原
    本即有犯罪之意思，其從事犯罪構成要件行為之犯意，並非
    他人所創造，司法警察僅係利用機會加以誘捕，此種情形之
    犯罪行為人本具有販賣毒品之犯意，初非警察人員所造意，
    司法警察僅係運用設計引誘之技巧，使其暴露犯罪事證而加
    以逮捕偵辦，並未違反憲法對於基本人權之保障，且於公共
    利益之維護有其必要性，故依此所得之證據(附表一編號2部
    分)，則有證據能力，自得採為法院論罪科刑之依據。
二、復按被告以外之人於審判外之言詞或書面，除法律有規定者
    外，不得作為證據；又當事人、代理人或辯護人於調查證據
    時，知有刑事訴訟法第159條第1項不得為證據之情形，而未
    於言詞辯論終結前聲明異議者，視為已有將該等證據採為證
    據之同意，同法第159條第1項、第159條之5第2項定有明文
    。查被告甲○○及其選任辯護人對下列本院所引用各項證據
    之證據能力，於言詞辯論終結前，均無異議，本院審酌該等
    證據作成時之情況，並無不法取證情事，作為證據，應無不
    當，，該等人證、書證，均有其證據能力，自得為證據。
三、認定販賣第二級毒品犯罪事實所憑之證據及理由：
(一)被告於偵查中及本院審理時對如附表一所示販賣第二級毒品
    甲基安非他命之犯罪事實業已認罪，其自白應具有任意性，
    復與下列證據相符，足徵合於事實，應堪採信。
  1.證人陳宥辰、翁佩佩、吳豐田於警詢、偵查中之證述。
  2.0000000000號、0000000000號行動電話之通訊監察譯文資料
    在卷可按。
(二)又安非他命毒品乃物稀價昂，政府懸為禁令嚴加取締，苟其
    無利可圖，衡情自無甘冒刑事訴追風險而從事買賣毒品之理
    。從而，舉凡有償交易，除有反證其確係另基於某種非圖利
    本意之關係外，通常尚難因無法查悉其販入價格作為是否高
    價賣出之比較，而諉無營利之意思，阻卻販賣犯行之追訴，
    最高法院97年台上字第3995號判決亦同此見解。我國查緝販
    賣毒品執法甚嚴，販賣毒品既係違法行為，當非可公然為之
    ，亦無公定價格，且安非他命容易分裝並增減份量，而每次
    買賣之價量，可能隨時依雙方關係深淺、資力、需求量及對
    行情之認知、來源是否充裕、評估購買者被查獲時供出販賣
    者之可能風險等情形，而異其標準，非可一概而論；販賣之
    利得，除被告就販賣之價量俱明確供述外，委難察得實情，
    販賣之人從價差或量差中牟利之方式雖異，其意圖營利之販
    賣行為則同一。被告苟非意圖營利，焉有可能甘冒重度刑責
    而從事前開販賣第二級毒品之行為，是被告營利販賣第二級
    毒品之意圖，應堪認定。
(三)綜上所述，事證明確，被告上開販賣第二級毒品既遂、未遂
    之犯行，均堪以認定。
四、認定轉讓禁藥(第二級毒品甲基安非他命)犯罪事實所憑之證
    據及理由：
(一)被告於偵查中及本院審理時對如附表二所示轉讓禁藥甲基安
    非他命之犯罪事實業已認罪，其自白應具有任意性，復與下
    列證據相符，足徵合於事實，應堪採信。
  1.證人即如附表二所示轉讓對象邱雅涵、丙○○於警詢、偵查
    中之證述。
  2.0000000000號行動電話之通訊監察譯文資料在卷可按。
(二)綜上所述，事證明確，被告上開轉讓禁藥之犯行，均堪以認
    定。
五、論罪科刑：
(一)按販賣毒品罪，雖不以販入之後復行賣出為要件，祇要以販
    賣營利為目的，將毒品販入或賣出，有一於此，其犯罪即為
    完成，倘係購買者為協助警察辦案佯稱購買，將販賣者誘出
    以求人贓俱獲，因其無實際買受之真意，且在警察監視之下
    伺機逮捕，事實上亦不能真正完成買賣，則該次行為，僅能
    論以販賣未遂(參照最高法院90年度臺上字第7030號判決)。
    經查，附表一編號2所示交易對象即證人翁佩佩經警查知伊
    施用第一級毒品海洛因係向被告購買後，即配合警方查緝，
    於附表一編號1所示時間撥打電話佯稱欲向被告購買甲基安
    非他命，並約定交易毒品之時間、地點(均如附表一編號2所
    示)後，嗣由被告委託不知情且不詳姓名之友人依約前往交
    易，足見被告為警查獲前即有販賣甲基安非他命之犯意，警
    方為便利取證授意證人翁佩佩佯稱購買甲基安非他命，並非
    誘發被告產生犯罪決意，此屬「誘捕偵查(釣魚)」而非「陷
    害教唆」，而證人翁佩佩該日既原無購買甲基安非他命毒品
    之意，故被告該次犯行僅成立販賣第二級毒品未遂罪。
(二)又按甲基安非他命係毒品危害防制條例第2條第2項第2款所
    規定之第二級毒品，又甲基安非他命亦屬於藥事法所稱之「
    禁藥」(即藥事法第22條第1款所稱之「經中央衛生主管機關
    明令公告禁止製造、調劑、輸入、輸出、販賣或陳列之毒害
    藥品」)，均不得非法施用、持有、販賣及轉讓，而明知為
    禁藥而轉讓者，藥事法第83條亦定有處罰明文。行為人明知
    為禁藥即甲基安非他命而轉讓予他人者，除成立毒品危害防
    制條例第8條第2項之轉讓第二級毒品罪外，亦構成藥事法第
    83條第1項之轉讓禁藥罪，此係屬同一犯罪行為而同時有2種
    法律可資處罰之法條(規)競合情形，應依「重法優於輕法」
    、「後法優於前法」等法理，擇一處斷。而毒品危害防制條
    例第8條第2項轉讓第二級毒品罪之法定本刑為6月以上5年以
    下有期徒刑，得併科新臺幣70萬元以下罰金；另藥事法第83
    條第1項轉讓禁藥罪之法定本刑為7年以下有期徒刑，得併科
    新台幣5百萬元以下罰金；且被告於本案所涉轉讓甲基安非
    他命之數量，亦無證據達於應依毒品危害防制條例第8條第6
    款之規定加重其刑至2分之1情形；則藥事法第83條第1項之
    罪之法定本刑，顯較毒品危害防制條例第8條第2項之罪之法
    定本刑為重，依前述「重法優於輕法」之法理，就被告如附
    表二轉讓甲基安非他命之行為，自應優先適用藥事法第83條
    第1項之規定處斷。
(三)核被告附表一編號1、3所為，均係犯毒品危害防制條例第4
    條第2項之販賣第二級毒品罪。又核被告附表一編號2所為，
    係犯毒品危害防制條例第4條第6項、第2項之販賣第二級毒
    品未遂罪。檢察官認係販賣第二級毒品既遂罪，尚有未洽，
    惟罪名仍屬相同，僅行為態樣分別，起訴法條毋庸變更。另
    核被告附表二編號1、2所為，均係犯藥事法第83條第1項之
    轉讓禁藥罪。
(四)被告各次持有甲基安非他命毒品後，進而販賣、轉讓甲基安
    非他命，其持有之低度行為，分別為各次販賣、轉讓之高度
    行為所吸收，均不另論罪。
(五)被告所為各次販賣第二級毒品既遂、未遂罪及各次轉讓禁藥
    間，均犯意各別，應予分論併罰。
(六)查被告對於附表一所犯各罪，於偵查及審理中均已自白，均
    應依毒品危害防制條例第17條第2項規定各減輕其刑。被告
    附表一編號2所犯販賣第二級毒品未遂部分，為未遂犯，應
    依刑法第25條第2項之規定，按既遂犯之刑度遞減輕其刑。
(七)又被告為警查獲後，雖於99年6月11日於偵查中供出其毒品
    之來源為談怡佑、丙○○，並提供談怡佑、丙○○之電話，
    惟談怡佑早於99年4月17日為警查獲，並指證曾向被告購買
    海洛因毒品；丙○○亦於99年4月15日偵查中供稱伊曾經向
    被告購買毒品，但被告不賣伊等語，警方因而循線查獲被告
    ，此各有談怡佑、丙○○之偵訊筆錄1份在卷可佐，自難認
    談怡佑、丙○○係被告之毒品來源，本案並未因被告之供述
    而查獲毒品上手，自無適用毒品危害防制條例第17條第1項
    減刑規定之餘地。至被告之選任辯護人雖請求依刑法第59條
    酌量減輕被告之刑云云，惟按刑法第59條規定犯罪情狀可憫
    恕者，得酌量減輕其刑，固為法院依法得自由裁量之事項，
    然非漫無限制，必須犯罪另有特殊之原因與環境，在客觀上
    足以引起一般同情，認為即予宣告法定低度刑期尤嫌過重者
    ，始有其適用。如別有法定減輕之事由，應先依法定減輕事
    由減輕其刑後，猶嫌過重時，始得為之。被告上開犯行，經
    本院各依前開法定事由予以減輕或遞減後，難認尚有情輕法
    重之情，本院自難依該規定酌減其刑，附此敘明。
(八)爰審酌被告為謀個人私利，無視於政府制定毒品危害防制條
    例，杜絕毒品犯罪之禁令，分別販賣第二級毒品既遂2次、
    未遂1次、轉讓禁藥甲基安非他命達2次，致使一般施用毒品
    者，沈迷於毒癮而無法自拔，直接戕害國民身心健康，間接
    危害社會治安，敗壞社會善良風氣，進而導致施用毒品之人
    為購買毒品施用而觸犯刑典之情事發生，其實際之危害程度
    不小，然因被告實際販賣、轉讓時間非長，數量尚非鉅大，
    其販賣獲取之利益亦非鉅額及犯後自白犯罪，已有悔意等一
    切情狀，各量處如主文所示之刑，並定其應執行刑，以資懲
    儆。
(九)沒收部分：
  1.被告已收取如附表一編號1所示交易對象之購毒價金8千元(
    按：附表一編號2部分因只成立販賣第二級毒品未遂，故無
    販毒所得可言；附表一編號3部分則因證人吳豐田尚積欠購
    毒款，致被告尚無販毒所得)，即屬被告因犯販賣第二級毒
    品罪所得之財物，雖未扣案，應依毒品危害防制條例第19條
    第1項前段規定，併於其所犯附表一編號2所示販賣第二級毒
    品罪項下諭知宣告沒收，如全部或一部不能沒收時，以其財
    產抵償之。
  2.未扣案之行動電話1支(含門號0000000000號SIM卡1枚)，為
    被告所有，供其為附表一編號1、2所示各罪所用之物，均應
    依毒品危害防制條例第19條第1項規定，併於其所犯附表一
    編號1、2所示各罪項下諭知宣告沒收，如全部或一部不能沒
    收時，追徵其價額。
  3.至0000000000號行動電話1支，係案外人王丕賓所有，非屬
    被告所有，業據被告供明在卷，不得併予宣告沒收，附此敘
    明。
五、適用之法律：
(一)刑事訴訟法第299條第1項前段。
(二)毒品危害防制條例第4條第2項、第6項、第17條第第2項、第
    19條第1項。
(三)藥事法第83條第1項。
(四)刑法第11條、第25條第2項、第51條第5款。
本案經檢察官乙○○到庭執行職務。
中    華    民    國    99    年    9     月    24    日
                刑事第三庭   審判長法  官  張靜琪
                                   法  官  蕭一弘
                                   法  官  丁智慧
上正本證明與原本無異。
如不服本判決應於收受判決後10日內向本院提出上訴書狀，並應
敘述具體理由；其未敘述上訴理由者，應於上訴期間屆滿後20日
內向本院補提理由書（均須按他造當事人之人數附繕本）「切勿
逕送上級法院」。
                                   書記官  王志
中    華    民    國    99    年    9     月    24    日
附錄本案論罪科刑法條全文：
毒品危害防制條例第4條第2項、第6項
製造、運輸、販賣第二級毒品者，處無期徒刑或7年以上有期徒
刑，得併科新臺幣1千萬元以下罰金。
前5項之未遂犯罰之。
藥事法第83條第1項
明知為偽藥或禁藥，而販賣、供應、調劑、運送、寄藏、牙保、
轉讓或意圖販賣而陳列者，處7年以下有期徒刑，得併科新臺幣
5百萬元以下罰金。
 附表一（販賣第二級毒品甲基安非他命部分）：
┌──┬────┬────┬────┬────────┬─────────┐
│編號│交易對象│交易時間│交易地點│  交 易 方 式   │主 文 宣 告 罪 刑 │
├──┼────┼────┼────┼────────┼─────────┤
│ 1  │陳宥辰  │99年1月 │臺中縣神│甲○○以00000000│甲○○販賣第二級毒│
│    │        │21日晚上│岡鄉庄後│83號行動電話(未 │品，處有期徒刑年│
│    │        │某時    │村厚生路│扣案，下同)與陳 │捌月。未扣案之販賣│
│    │        │        │58號    │宥辰使用之093570│第二級毒品所得新臺│
│    │        │        │        │3212號行動電話聯│幣捌仟元，沒收，如│
│    │        │        │        │絡後，於左列時、│全部或一部不能沒收│
│    │        │        │        │地，以新臺幣(下 │時，以其財產抵償之│
│    │        │        │        │同)8000元之價格 │。未扣案之行動電話│
│    │        │        │        │，販賣第二級毒品│壹支(含門號091369 │
│    │        │        │        │甲基安非他命1包 │0483號SIM卡壹枚)，│
│    │        │        │        │(數量不詳)予陳宥│沒收，如全部或一部│
│    │        │        │        │辰1次，並收取販 │不能沒收時，追徵其│
│    │        │        │        │賣第二級毒品所得│價額。            │
│    │        │        │        │8000元（未扣案）│                  │
│    │        │        │        │。              │                  │
├──┼────┼────┼────┼────────┼─────────┤
│ 2  │翁佩佩  │99年3月9│臺中縣豐│翁佩佩因施用第二│甲○○販賣第二級毒│
│    │        │日下午5 │原市國道│級毒品為警查獲後│品，未遂，處有期徒│
│    │        │時17分許│1號豐原 │，同意配合警方取│刑壹年拾月。未扣案│
│    │        │        │交流道附│證，以0000000000│之行動電話壹支(含 │
│    │        │        │近之中油│號行動電話撥打王│門號0000000000號SI│
│    │        │        │加油站對│文宏所有00000000│M卡壹枚)，沒收，如│
│    │        │        │面之統一│83號行動電話佯稱│全部或一部不能沒收│
│    │        │        │超商前  │欲購買1000元之甲│時，追徵其價額。  │
│    │        │        │        │基安非他命毒品，│                  │
│    │        │        │        │並約定交易之時間│                  │
│    │        │        │        │、地點，甲○○乃│                  │
│    │        │        │        │委請不知情且不詳│                  │
│    │        │        │        │姓名之友人於左列│                  │
│    │        │        │        │時、地，以1000元│                  │
│    │        │        │        │之價格，販賣第二│                  │
│    │        │        │        │級毒品甲基安非他│                  │
│    │        │        │        │命1包(數量不詳) │                  │
│    │        │        │        │予翁佩佩(該次交 │                  │
│    │        │        │        │易因翁佩佩無購買│                  │
│    │        │        │        │毒品之真意，僅為│                  │
│    │        │        │        │販賣未遂，因而無│                  │
│    │        │        │        │販賣所得)。     │                  │
├──┼────┼────┼────┼────────┼─────────┤
│ 3  │吳豐田  │99年3月2│臺中縣神│甲○○向王丕賓借│甲○○販賣第二級毒│
│    │        │7日晚上 │岡鄉溪洲│用0000000000號行│品，處有期徒刑年│
│    │        │某時    │路439號 │動電話與吳豐田使│柒月。            │
│    │        │        │        │用之09l0000000號│                  │
│    │        │        │        │行動電話聯絡後，│                  │
│    │        │        │        │於左列時、地，以│                  │
│    │        │        │        │2000元之價格，販│                  │
│    │        │        │        │賣第二級毒品甲基│                  │
│    │        │        │        │安非他命1包(數量│                  │
│    │        │        │        │不詳予吳豐田1次 │                  │
│    │        │        │        │，惟吳豐田暫積欠│                  │
│    │        │        │        │購毒款2000元(無 │                  │
│    │        │        │        │販毒所得)。     │                  │
└──┴────┴────┴────┴────────┴─────────┘
 附表二（轉讓禁藥甲基安非他命毒品部分）：
┌──┬────┬────┬────┬────────┬─────────┐
│編號│交易對象│交易時間│交易地點│  行 為 方 式   │主 文 宣 告 罪 刑 │
├──┼────┼────┼────┼────────┼─────────┤
│ 1  │邱雅涵  │99年2月8│臺中縣豐│甲○○於左列時、│甲○○明知為禁藥而│
│    │        │日凌晨1 │原市之星│地，無償轉讓第二│轉讓，處有期徒刑陸│
│    │        │時許    │潮汽車旅│級毒品甲基安非他│月。              │
│    │        │        │館      │命1包(約0.8公克)│                  │
│    │        │        │        │予邱雅涵施用。  │                  │
├──┼────┼────┼────┼────────┼─────────┤
│ 2  │丙○○  │99年2月 │臺中縣豐│甲○○於左列時、│甲○○明知為禁藥而│
│    │        │14日凌晨│原市新宿│地，無償轉讓第二│轉讓，處有期徒刑伍│
│    │        │2時26分 │(起訴書 │級毒品甲基安非他│月。              │
│    │        │        │誤載為溫│命1包(約0.3公克)│                  │
│    │        │        │莎堡)汽 │予丙○○施用。  │                  │
│    │        │        │車旅館86│                │                  │
│    │        │        │號房    │                │                  │
└──┴────┴────┴────┴────────┴─────────┘

司法院資訊處製作；財團法人民間司法改革基金會備份。
